臺灣高雄地方法院民事判決　　　　　　　94年度簡上字第94號
上　訴　人　甲○○
被 上訴 人　乙○○
訴訟代理人　郭國益律師
當事人間請求清償債務事件，上訴人對於民國94年5 月2 日本院
高雄簡易庭94年度雄簡字第1313號第一審判決提起上訴，本院於
民國94年9 月30日言詞辯論終結，判決如下：
    主  文
上訴駁回。
第二審訴訟費用由上訴人負擔。
    事實及理由
一、被上訴人起訴主張：上訴人於民國89年3月8日，以急需週轉
    為由，向伊借款新台幣（下同）30萬元，言明3 個月內還款
    ，伊遂於同日自其設於中國信託商業銀行股份有限公司（下
    稱中信銀行）帳戶，匯款30萬元（下稱系爭款項）進入上訴
    人設於國泰世華商業銀行股份有限公司鳳山分行（下稱國泰
    銀行）帳戶，惟迄今上訴人僅陸續清償5 萬元，餘款均置之
    不理，為此先依消費借貸之法律關係，請求判命上訴人清償
    積欠之本金25萬元及利息；如認兩造間無消費借貸之法律關
    係存在，因上訴人取得系爭款項仍屬無法律上原因，爰依不
    當得利之法律關係而為備位主張。並於本院答辯聲明請求駁
    回上訴。
二、上訴人則以：伊於88年12月間自任會首召集互助會，將募得
    之互助金30萬元貸予被上訴人，被上訴人為清償該筆借款，
    方將系爭款項匯入伊之帳戶，伊自無庸返還系爭款項等語置
    辯。經原審判命上訴人應給付被上訴人25萬元，及自93年12
    月28日起至清償日止，按年息百分之五計算之利息後，提起
    上訴，並於本院聲明：(一)原判決廢棄。(二)被上訴人在第一審
    之訴駁回。
三、被上訴人主張其於89年3月8日將系爭款項匯入上訴人帳戶之
    事實，業據提出中信銀行匯款回條1 紙為證，且為上訴人所
    不爭執，堪信為真實。惟上訴人則以前詞置辯，是本件之爭
    點為被上訴人得否請求上訴人返還25萬元？爰依被上訴人主
    張之請求權基礎論述如下：
四、消費借貸返還請求權部分
    按當事人主張有金錢借貸關係存在，須就其發生所須具備之
    特別要件即金錢之交付及借貸意思表示互相一致負舉證之責
    任，若僅證明有金錢之交付，未證明借貸意思表示互相一致
    者，尚不能認為有金錢借貸關係存在，最高法院81年度台上
    字第2372號判決意旨可資參照。經查上訴人雖未爭執系爭款
    項匯入其帳戶之事實，惟否認與被上訴人間有消費借貸之合
    意，是被上訴人就兩造間借貸意思表示互相一致乙情，自應
    負舉證之責，而被上訴人除提出前揭匯款回條外，並未能舉
    證證明與上訴人間有借貸之意思表示合致，是其依消費借貸
    之法律關係而為請求，尚屬無據。
五、不當得利返還請求權部分
  (一)本件上訴人辯稱：伊於88年12月自任會首召集互助會，並將
    募得之互助金30萬元貸予被上訴人，系爭款項係被上訴人為
    償還積欠伊之借款所匯，伊受領系爭款項有法律上原因等語
    ，並提出互助會單1 份為證。惟觀之上開互助會單，並無記
    載上訴人將互助金出借予被上訴人之內容，尚不足作為有利
    上訴人之認定；佐以上訴人於本院準備程序中陳明：當初被
    上訴人向我借錢時，並未言明還款日期或約定利息，也沒有
    匯款單或其他證據可以證明等語在卷（本院卷第21、68頁）
    ，此與通常借貸均會約定借貸期間或留存書證以茲證明之情
    ，顯然有悖；再參諸上訴人設於國泰銀行之帳戶，於88年12
    月至89年初之存款餘額僅有數百元，而被上訴人於89年3 月
    8 日將系爭款項匯入上訴人前開帳戶後，上訴人旋提領現金
    14萬元，餘款則用以償還國泰銀行之貸款，現上訴人仍積欠
    1,688,882 元貸款未清償乙情，有國泰銀行94年7 月15日（
    94）國世鳳山字第0146號、94年8 月9 日（94）國世鳳山字
    第0163號函在卷可憑，是以上訴人於88年底之財務狀況明顯
    不佳，應無能力出借30萬元予被上訴人。況被上訴人於88年
    底、89年初時存款高達數十至數百萬元，有中信銀行存款系
    統歷史交易查詢報表、存摺影本等件附卷為證，衡情亦無向
    上訴人借款30萬元之必要，由是益徵被上訴人於89年3 月8
    日將系爭款項匯入上訴人帳戶，並非基於還款之意甚明，上
    訴人予以受領，自屬無法律上原因，其前開辯解殊無可信。
  (二)按無法律上之原因而受利益，致他人受損害者，應返還其利
    益，民法第179 條前段定有明文。本件上訴人無法律上原因
    受領系爭款項，俱如前述，惟已陸續返還5 萬元，此為被上
    訴人所是認（本院卷第44頁），並有存摺影本及記事本各 1
    份附卷可考，是以上訴人迄今尚積欠25萬元未返還被上訴人
    ，則被上訴人依不當得利之法律關係，請求上訴人返還25萬
    元，洵屬有據。
六、綜上所述，被上訴人依不當得利之法律關係，請求上訴人給
    付25萬元，及自支付命令繕本送達翌日即93年12月28日起至
    清償日止，按年息百分之五計算之法定遲延利息，為有理由
    ，應予准許。原審據此為上訴人敗訴之判決，核無違誤，上
    訴意旨指摘原判決不當，求予廢棄，為無理由，應予駁回。
七、結論，本件上訴為無理由，依民事訴訟法第436 條之1 第3
    項、第449 條第1 項、第78條，判決如主文。
中　　華　　民　　國　　94　　年　　10　　月　　21　　日
                 民事第一庭     審判長法　官　甯馨
                                      法　官　劉傑民
                                      法　官　莊珮君
以上正本係照原本作成。
本判決不得上訴。
中　　華　　民　　國　　94　　年　　10　　月　　21　　日
                                      書記官  何明昌
